臺灣高雄地方法院民事判決
110年度雄簡字第963號
原      告  徐淑貞  
訴訟代理人  張介鈞律師
            張鈞棟律師
被      告  戴昭彥  
訴訟代理人  李偉如律師
上列當事人間請求損害賠償（交通）事件，本院於民國111 年
2月22日言詞辯論終結， 判決如下：
    主  文
原告之訴駁回。
訴訟費用由原告負擔。
    事實及理由
一、原告主張：被告於民國108 年7 月16日下午5 點52分許，騎
    乘車號000-0000號普通重型機車（下稱甲車）沿高雄市三民
    區大順二路由北往南直行，途經大順二路與大豐路口（下稱
    系爭路口），適原告騎乘車號000- 0000 普通重型機車（下
    稱乙車）自大順二路西側機車待轉區按其行向綠燈號誌，往
    東直行往大豐二路方向跨越系爭路口，詎被告超速闖越紅燈
    駛入系爭路口，既未注意車前狀況，亦未減速慢行，致其騎
    乘之甲車碰撞乙車肇事（下稱系爭事故），被告自有過失。
    原告因系爭事件人車倒地，並受有頸椎及腰椎損傷、左邊非
    優勢側偏癱之傷害（下稱系爭傷害），且遺有語言遲緩、左
    肢無力、平衡失調及步態不穩等後遺症（以下合稱系爭後遺
    症）。原告因系爭傷害，自108 年7 月16日起至110 年4 月
    15日止（共1 年9 月）須受24小時全日看護，而受有相當於
    看護費之損害72萬元（共630 日，每日以1,200 元計算，扣
    除已受領之強制汽車責任險看護費用3 萬6,000 元，共為72
    萬元）；復因系爭後遺症，終身行走困難，自110 年4 月起
    有僱用看護隨身照護之必要，每月須支出看護費36,000元（
    每日以1,200 元計算），按原告仍有餘命23年（即計至133
    年4 月止）依霍夫曼計算式扣除中間利息計算，將來須支出
    看護費達6,623,280 元。又原告因系爭傷害遺有障害，其障
    害程度達第二級失能，已全部喪失勞動能力，按基本工資每
    月23,800元、原告所餘勞動年數5 年，依霍夫曼計算式計算
    ，受有勞動能力減損之損失1,276,979 元。此外，原告因系
    爭事件受有精神上痛苦至鉅，爰請求精神慰撫金100 萬元。
    合計原告所受損害為9,620,259 元，經扣除原告已領取之強
    制汽車責任險失能給付理賠金140 萬元後，原告尚有損害8,
    220,259 元未獲填補，被告仍應負賠償責任。爰依民法第18
    4 條第1 項前段、第191 條之2 、第193 條、第195 條規定
    ，提起本件訴訟等語，並聲明：被告應給付原告8,220,259 
    元，及自訴之變更追加暨陳報狀繕本送達被告翌日起至清償
    日止，按週年利率5 ％計算之利息。
二、被告則以：㈠否認系爭事件之發生係可歸責於被告，事發時
    被告行向號誌為綠燈，再由甲車遭撞擊位置係在右後排氣管
    ，可知被告係遭原告自後碰撞，被告實無可能採取任何手段
    ，以防免遭身後之原告來車撞擊。系爭事件乃肇因於原告疏
    未注意交通號誌及車前狀況，貿然起步撞擊被告騎乘之乙機
    車後側排氣管所致，且本件相關刑事告訴業經高雄地方檢察
    署（下稱高雄地檢署）檢察官以109 年度偵字第18051 號不
    起訴處分書（下稱系爭處分書）為不起訴處分，並經臺灣高
    等檢察署高雄檢察分署（下稱高雄檢察分署）以109 年度上
    聲議字第2071號處分書（下稱2071號處分書）駁回再議確定
    在案。㈡原告罹有糖病、高血壓、高血脂等痼疾，系爭傷害
    中之左側肢體偏癱之結果，自不能排除係因原告個人本身疾
    病造成之可能性。㈢倘經審理認為原告之請求為有理由，則
    ：⒈原告請求之看護費過高，宜比照僱用外籍看護，每月薪
    資23,800元以定必要費用範圍。⒉原告減損之勞動能力程度
    應經專業醫師鑑定始能認定。⒊原告請求之精神慰撫金容有
    過高，應予酌減等語，資為抗辯，並聲明：㈠原告之訴駁回
    。㈡如受不利判決，願供擔保，請准宣告免為假執行。
三、經查，108 年7 月16日下午5 點52分許，兩造於系爭路口騎
    乘之甲、乙車發生碰撞肇事，經原告對被告提起過失傷害之
    告訴，經高雄地檢署為系爭處分書，並經高雄檢察分署以20
    71號處分書駁回原告之再議等情，有系爭事故道路交通事故
    資料在卷可稽（見本院卷一第59至74頁），並經本院調閱高
    雄地檢署109 年度偵字第18051 號偵查卷宗確認無訛，且為
    兩造所不爭執，堪信為真實。
四、本院之判斷：經查，原告主張被告應賠償原告8,220,259 元
    等節，則為被告所否認，並以前詞置辯，是本院應審酌者厥
    為：（一）被告就系爭事故發生有無過失？（二）如有，被
    告應賠償原告之項目及金額為何？茲分述如下：
    （一）被告就系爭事故發生無過失
    1.按因故意或過失，不法侵害他人之權利者，負損害賠償責
      任，民法第184 條第1 項前段定有明文。則侵權行為之成
      立，須行為人因故意過失不法侵害他人權利，亦即行為人
      須具備歸責性、違法性，並不法行為與損害間有因果關係
      ，始能成立，且主張侵權行為損害賠償請求權之人，對於
      侵權行為之成立要件應負舉證責任（最高法院100 年度台
      上字第1903號判決意旨可參）。次按汽車、機車或其他非
      依軌道行駛之動力車輛，在使用中加損害於他人者，駕駛
      人應賠償因此所生之損害，但於防止損害之發生，已盡相
      當之注意者，不在此限，民法第191 條之2 定有明文。前
      開條文雖有舉證責任倒置之規定，由法律推定駕駛人侵害
      他人之行為係出於過失，然仍可由駕駛人舉反證推翻，如
      該損害非因駕駛人之過失所致時，即無賠償責任可言。
    2.經查，兩造就系爭事故發生前，其各自行向之燈號標誌，
      均陳稱為圓形綠燈，有系爭事故談話紀錄表在卷可查（見
      本院卷一第69至71頁），並各自主張系爭事故係因他造未
      遵守交通號誌行駛而致，可見兩造就系爭事故之肇責原因
      ，係各執一詞，是難僅以原告單方面之陳述，即可推認被
      告就系爭事故確有闖紅燈、未注意車前狀況及超速等過失
      。次查，系爭事故發生時之現場周遭監視器畫面，業經覆
      蓋而無法調取乙節，有高雄市政府警察局三民第二分局10
      9 年4 月10日高市警三二分偵字第10970340000 號函在卷
      足參（見高雄地檢署109 年度他字469 號卷【下稱他字卷
      】第21頁），是無從以監視器畫面以釐清系爭事故發生過
      程及當時之燈號為何，自難逕認被告有闖紅燈等過失肇致
      系爭事故發生。復查，系爭事故經送高雄市政府交通局車
      輛行車事故鑑定委員會鑑定，函覆結果為：本案之發生，
      因當事人越過停止線駛入路口號誌不明，本會未便遽作鑑
      定，並就上開結果，經送行車事故鑑定覆議會覆議，覆議
      結果為維持原鑑定分析等情，有高雄市政府交通局車輛行
      車事故鑑定委員會109 年8 月4 日高市車鑑字第10970667
      700 號函、高雄市政府行車事故鑑定覆議會110 年12月7
      日高市府交交工字第11050079600 號函附卷足稽（見他字
      卷第41至43頁、本院卷二第49頁），益徵系爭事故因雙方
      行向號誌不明，無可逕認係肇因於被告之過失所致。另查
      ，系爭路口被告之行向速限為時速40公里，有系爭事故道
      路交通事故調查報告表（一）存卷可考（見警卷第8 頁）
      ，參以被告於警詢時自陳其行車速率為時速20-30 公里，
      有系爭事故談話紀錄表可查（見本院卷一第71至72頁），
      並未超越系爭路口速限，且原告復未能提出何證據可證被
      告確有超速之情事，是亦難認原告逕予主張被告有超速之
      過失為可取。
    3.再查，原告於系爭事故偵訊程序中，曾向檢察官陳稱：我
      在前行的時候，我的方向是綠燈，所以我前行的話無須要
      看到左右方有無來車，因為左右方都是紅燈，我無須要去
      看等語，有本院就偵訊畫面光碟之勘驗筆錄在卷可徵（見
      本院卷二第72頁），是原告既於行車時未注意左右來車，
      則系爭事故得否認係因被告之過失所肇致，要非無疑。又
      查，乙車因系爭事故受撞擊位置為右後方排氣管乙節，有
      系爭事故現場照片附卷可參（見本院卷一第65至67頁）。
      另查，原告主張其係在待轉區等綠燈亮之後，讓左側待轉
      之約20到30輛機車先行，其是最右邊之機車，且是最後一
      位向前行的（見本院卷一第113 頁），且原告於警詢及偵
      查中均陳稱係甲車車頭與乙車排氣管發生碰撞等情，亦有
      系爭事故談話紀錄表可佐（見本院卷一第69頁），並經本
      院勘驗兩造偵訊畫面光碟確認無誤（見本院卷第71至73、
      75至81頁）。是參以系爭事故發生時，被告行向為沿大順
      二路北往南向行駛，原告之行向為沿大順二路西側機車待
      轉區往東直行，有系爭事故道路交通事故現場圖存卷足參
      （見本院卷一第63頁），是衡諸原告自陳之情境及兩造機
      車客觀行向以觀，如被告有闖紅燈、未注意車前狀況及超
      速之過失，而原告係讓其餘待轉機車先行，而接續在車陣
      之最右側而最後行駛，殊難想像被告可穿越其餘於原告左
      側先行之機車，而僅與原告一人碰撞，且係乙車之右後方
      排氣管與甲車車頭相撞，是系爭事故自非因被告闖紅燈、
      未注意車前狀況或超速之過失所致甚明。
    4.原告雖於本院審理時陳稱系爭事故甲車之撞擊點應為左側
      車身而非車頭，車頭損傷係原告之子先前造成，其警詢及
      偵訊之陳述係受警察催促及附和檢察官始為之等語，並提
      出甲車左側車身照片為佐（見本院卷一第109 至111 頁）
      。惟查，觀諸原告所提前開照片，僅可發現甲車左側車身
      有輕微擦痕，係可能為甲車使用而正常耗損之情形，無以
      證明係因系爭事故而受損。復參原告就系爭事故之警詢筆
      錄製作時間為系爭事故發生後2 小時內，有系爭事故談話
      紀錄表可查（見本院卷第69頁），則原告警詢之陳述，與
      系爭事故發生時點密接鄰近，原告就系爭事故之記憶應為
      鮮明，其警詢陳稱甲車撞擊點為甲車車頭應屬可採。原告
      復未提出證據可證於警詢時有何遭警察催促簽名等情事，
      自難認原告主張可採。又原告於偵訊中經檢察官訊問撞擊
      位置為何，原告陳稱：系爭事故之甲車撞擊點為甲車車頭
      ，是系爭事故造成甲車車頭損傷，因為原告之前甲車保養
      得很好，並經偵訊筆錄記載撞擊點為車頭，而偵訊筆錄復
      經原告詳實確認後始簽名等情，有偵訊筆錄及本院就偵訊
      畫面之勘驗筆錄可參（見他字卷第35頁、本院卷第72、73
      頁），則原告於檢察官前之陳述應無虛偽陳稱之必要，並
      有經原告確認，互核與原告警詢之陳述亦相符，洵堪認定
      甲車之撞擊點為車頭。是原告於本院審理時始更異其詞，
      主張甲車撞擊點為左側車身，實無足取。
    5.綜上，系爭事故既未能認定係因被告有闖紅燈、未注意車
      前狀況或超速之過失肇致，依首揭說明，被告自無侵權責
      任可言。
    （二）被告既毋須負侵權行為責任，自無再行探究被告應賠
          償原告之項目及金額為何之必要，併此敘明。
五、綜上所述，原告依民法第184 條第1 項前段、第191 條之2
    、第193 條、第195 條規定，請求被告應給付原告8,220,25
    9 元及自訴之變更追加暨陳報狀繕本送達翌日起至清償日止
    ，按週年利率5 ％計算之利息，為無理由，應予駁回。
六、本件事證已臻明確，兩造其餘攻擊防禦方法及所提證據，核
    與判決結果不生影響，爰不逐一論述，併此敘明。
七、訴訟費用負擔之依據：民事訴訟法第78條。
中　　華　　民　　國　　111 　年　　3 　　月　　15　　日
          　　　　高雄簡易庭  法　官  陳安信
以上正本係照原本作成。
如對本判決上訴，須於判決送達後20日內向本院提出上訴狀。如
委任律師提起上訴者，應一併繳納上訴審裁判費。
中　　華　　民　　國　　111 　年　　3 　　月　　15　　日
                              書記官  蔡妮君